臺灣臺中地方法院刑事判決　　　　　　100年度簡上字第353號
上　訴　人　張秋紅
即　被　告
輔　佐　人　何登陸
上列上訴人因被告偽造文書等案件，不服本院簡易庭100年度中
簡字第1423號中華民國100年7月11日第一審簡易判決（聲請簡易
判決處刑案號：100年度偵字第10596號），提起上訴，本院管轄
之第二審合議庭判決如下：
    主    文
上訴駁回。
張秋紅緩刑貳年。
    犯罪事實
一、張秋紅明知其母張洪月於民國95年1月8日死亡，張洪月帳戶
    之存款，係屬遺產之範疇，須由全體繼承人填具申請書或同
    意委任代理人，並檢具相關證件，依據繼承之程序，始得提
    領款項。詎其竟基於偽造私文書、行使偽造私文書及意圖為
    自己不法所有之詐欺取財犯意，於95年1月9日未經全體繼承
    人之同意，持張洪月之中國國際商業銀行（95年8月21日改
    名為兆豐國際商業銀行）太平分行00000000000號存摺及印
    章等物，至前開銀行太平分行，在取款憑條上分別填寫「玖
    萬零仟玖佰捌拾貳元整」之提領金額，並於各該取款憑條之
    存戶簽章欄內盜蓋「張洪月」之印文各1枚，而偽造用以表
    示係張洪月本人欲提領存款之私文書各1紙，並連同存摺交
    予各該不知情之銀行承辦人員辦理提款事宜而行使之，致承
    辦人員陷於錯誤，誤以為係張洪月授權張秋紅代為領取存款
    ，遂如數交付上開提領款項予張秋紅，致張秋紅詐得張洪月
    所有上揭帳戶內之存款新臺幣（下同）9萬982元，足以生損
    害於張洪月之繼承人之權益暨銀行對於存戶存款管理之正確
    性。
二、案經張秋紅自首經臺灣臺中地方法院檢察署檢察官偵查後聲
    請簡易判決處刑。
    理    由
一、按被告以外之人於審判外之言詞或書面陳述，除法律有規定
    者外，不得作為證據，刑事訴訟法第159條固定有明文，惟
    被告以外之人於審判外之陳述，雖不符同法第159條之1至之
    4規定，而經當事人於審判程序同意作為證據，法院審酌該
    言詞陳述或書面陳述作成時之情況，認為適當者，亦得為證
    據；又當事人、代理人或辯護人於法院調查證據時，知有第
    159條第1項不得為證據之情形，而未於言詞辯論終結前聲明
    異議者，視為有前項之同意，同法第159條之5亦定有明文。
    其立法意旨在於傳聞證據未經當事人之反對詰問予以核實，
    原則上先予排除，惟若當事人已放棄詰問或未聲明異議，基
    於證據資料愈豐富，愈有助於真實發現之理念，且強化言詞
    辯論原則，法院自可承認該傳聞證據例外擁有證據能力。經
    查，本判決所引用之下列各項證據方法之證據能力，檢察官
    、上訴人即被告(下稱被告)及輔佐人於本院審理中調查證據
    時，未於言詞辯論終結前聲明異議，且本院審酌上開言詞陳
    述或書面陳述作成時之客觀情況均無不當，並無不宜作為證
    據之情事，則依刑事訴訟法第159條之5之規定，認均具有證
    據能力。
二、按被告或自訴人之配偶、直系或三親等內旁系血親或家長、
    家屬或被告之法定代理人於起訴後，得向法院以書狀或於審
    判期日以言詞陳明為被告或自訴人之輔佐人。輔佐人得為本
    法所定之訴訟行為，並得在法院陳述意見。但不得與被告或
    自訴人明示之意思相反。被告或犯罪嫌疑人因智能障礙無法
    為完全之陳述者，應有第1項得為輔佐之人或其委任之人或
    主管機關指派之社工人員為輔佐人陪同在場。但經合法通知
    無正當理由不到場者，不在此限，刑事訴訟法第35條定有明
    文。查何登陸為被告之配偶，則何登陸陳明為被告之輔佐人
    ，核與上開規定相符，應予准許。
三、上揭犯罪事實，業據被告於偵訊及本院審理時均供承不諱，
    此外，復有兆豐國際商業銀行太平分行99年10月28日（99）
    兆銀太平營字第35號函附交易明細及取款憑條影本、張洪月
    死亡證明書、中山醫藥大學附設醫院100年4月21日中山醫10
    0川恒法字第1000003209函及檢附之張洪月病歷、張洪月新
    加坡商星展銀行股份有限公司、臺中縣霧峰鄉農會、臺中商
    業銀行、中國信託商業銀行、臺灣銀行存摺交易明細資料等
    資料在卷可憑，足認被告自白確與事實相符。
四、新舊法比較
    查被告行為後，94年2月2日修正公布之刑法條文已自95年7
    月1日起施行，其中與上開犯行有關之刑法第2條、第33條第
    5款、第41條、第74條均已修正。按「行為後法律有變更者
    ，適用行為時之法律，但行為後之法律有利於行為人者，適
    用最有利於行為人之法律」，修正後刑法第2條第1項定有明
    文。此條規定係規範行為後法律變更所生新舊法律比較適用
    之準據法，本身尚無新舊法比較之問題，於新法施行後，應
    一律適用新法第2條第1項之規定，為「從舊從輕」之比較。
    （最高法院95年第21次刑事庭會議決議、最高法院97年度第
    2次刑事庭會議決議參照），先予敘明。再按本次法律變更
    ，比較時應就罪刑有關之共犯、未遂犯、想像競合犯、牽連
    犯、連續犯、結合犯，以及累犯加重、自首減輕暨其他法定
    加減原因（如身分加減）與加減例等一切情形，綜其全部罪
    刑之結果而為比較（最高法院95年度第8次刑庭會議決議參
    照）。茲就本件新舊法比較結果說明如下：
(一)關於罰金刑最低額之問題，被告所犯之刑法第339條第1項，
    法定刑中有科處罰金之規定。修正前刑法第33條第5款規定
    罰金為1元以上，修正後刑法第33條第5款則將罰金規定係新
    臺幣1000元以上，以百元計算之。經比較新舊法之結果，應
    以舊法較有利於被告。
(二)又修正前刑法第41條第1項前段規定：「犯最重本刑為五年
    以下有期徒刑以下之刑之罪，而受六個月以下有期徒刑或拘
    役之宣告，因身體、教育、職業、家庭之關係或其他正當事
    由，執行顯有困難者，得以一元以上三元以下折算一日，易
    科罰金。」再被告行為時之易科罰金折算標準，廢止前罰金
    罰鍰提高標準條例第2條規定，就其原定數額提高為100倍折
    算1日。則本件被告行為時之易科罰金折算標準，如以銀元
    300元折算1日，經折算為新臺幣後，應以新臺幣900折算為1
    日。惟修正後刑法第41條第1項前段則規定：「犯最重本刑
    為五年以下有期徒刑以下之刑之罪，而受六個月以下有期徒
    刑或拘役之宣告者，得以新臺幣一千元、二千元或三千元折
    算一日，易科罰金。」被告所犯係得易科罰金之罪，經比較
    修正前後之易科罰金折算標準，以修正前之規定較有利於被
    告。
(三)本案被告前未曾犯罪受有期徒刑宣告，不論依修正前後刑法
    第74條規定，皆得宣告緩刑。然從撤銷緩刑規定之角度而言
    ，94年2月2日修正公布之刑法放寬撤銷緩刑事由，對被告較
    不利，但從新刑法施行法第6條之1可知，不論緩刑宣告係在
    新法施行前而適用舊法為之，或新法施行後適用新法為之，
    皆得依新法規定撤銷緩刑，故就撤銷緩刑而言，沒有新舊法
    何者較有利或不利之比較問題。然新刑法第74條第2項得命
    行為人履行負擔，同條第4項緩刑效力不及於從刑及保安處
    分，而舊刑法行為人不須履行負擔且緩刑效力及於主刑及從
    刑，整體比較之下，依新刑法第74條所為緩刑宣告較不利於
    行為人，故依新刑法第2條第1項前段，應適用行為時法律，
    即舊刑法緩刑規定。
(四)綜上，整體綜合比較刑法修正前、後之差異，仍以修正前之
    刑法規定較有利於被告，依刑法第2條第1項前段之規定，應
    一體適用修正前刑法之相關規定予以處斷。至於易刑處分部
    分，易科罰金之折算標準並不包括在上開最高法院刑事庭會
    議決議之「綜其全部罪刑之結果而為比較」之範圍，應逕依
    刑法第2條第1項之規定，就易科罰金折算標準部分適用修正
    前刑法第41條第1項前段之規定（最高法院96年度台非字第8
    5號刑事判決、臺灣高等法院暨所屬法院95年法律座談會刑
    事類第3號、第6號法律問題研討結果參照），附此敘明。
(五)又犯罪在新法施行前，自首在新法施行後者，應適用新法第
    62條前段之規定，最高法院95年度第8次刑事庭會議可資參
    照，故本件被告自首之犯罪行為在新法施行前，而自首之時
    間為新修正刑法生效後，依上揭決議意旨之說明，自應適用
    修正後第62條前段規定。
(六)另修正後之刑法施行法第1條之1，與被告行為時之罰金罰鍰
    提高標準條例第1條前段規定適用之結果並無不同，刑法施
    行法第1條之1之性質屬於特別準據法，應予優先適用，應適
    用裁判時之法律即刑法施行法第1條之1。
五、核被告所為，係犯刑法第216條、第210條之行使偽造私文書
    罪及同法第339條第1項之詐欺取財罪。被告盜用印文之行為
    係偽造私文書之階段行為，而其偽造上開私文書後復持以行
    使，其偽造私文書之低度行為，為行使之高度行為所吸收，
    均不另論罪。被告係以一行為，同時觸犯行使偽造私文書罪
    及詐欺取財罪，為想像競合犯，應依刑法第55條規定，從法
    定刑較重之行使偽造私文書罪處斷。原審依刑事訴訟法第44
    9條第1項前段、第454條第2項，刑法第2條第1項前段、第21
    6條、第210條、第339條第1項、第55條、第62條前段、修正
    前刑法第41條第1項前段，廢止前罰金罰鍰提高標準條例第2
    條，現行法規所定貨幣單位折算新臺幣條例第2條，刑法施
    行法第1條之1，中華民國96年罪犯減刑條例第2條第1項第3
    款、第7條、第9條認定犯罪事實、證據及應適用之法條，且
    被告所犯本件之罪，其犯罪時間既係在96年4月24日以前，
    所犯復非屬中華民國96年罪犯減刑條例第3條所規定不得減
    刑之罪，爰依該條例第2條第1項第3款規定，減其刑期2分之
    1，並諭知易科罰金之折算標準，而於法定刑度內量處被告
    有期徒刑4月，如易科罰金，以銀元300即900元折算1日；減
    為有期徒刑2月，如易科罰金，以銀元300元即900元折算1日
    ，並認定被告所偽造取款憑條上之「張洪月」印文，係被告
    盜用他人真正印章所蓋之印文，並非偽造印章之印文，自不
    得依刑法第219條宣告沒收（最高法院48年臺上字第1533號
    判例意旨參照），且該偽造之取款憑條，業經被告行使而交
    由中國國際商業銀行太平分行，非屬被告所有之物，爰不依
    刑法第38條第1項第2、3款宣告沒收，核其認事用法均無違
    誤，量刑亦屬妥適，應予維持。被告上訴認原審量刑過重，
    請求上訴，並無理由，應將其上訴駁回。
六、末查被告前未曾受有期徒刑以上刑之宣告，有臺灣高等法院
    被告前案紀錄表一份在卷可稽，其因一時失慮致罹刑章，且
    係自首犯罪，於偵查及本院審理中均坦承不諱，暨被害人即
    張洪月之繼承人張李秋玉於本院審理時陳稱：因為媽媽有說
    如果往生的話，後事由被告全權處理，所以媽媽的後事都是
    被告在處理，伊跟李春都沒有插手等語(見本院卷第36頁反
    面)、被害人即張洪月之繼承人張慶吉於本院審理時亦表示
    請求給被告緩刑之機會(見本院卷第37頁反面)，是被告經此
    偵、審程序之教訓及刑之諭知，當知所警惕，信無再犯之虞
    ，本院以為所宣告之刑以暫不執行為適當，爰依刑法第74條
    第1項第1款規定，宣告緩刑2年，以勵自新。
據上論斷，應依刑事訴訟法第455條之1第1項、第3項、第364條
、第368條，刑法第74條第1項第1款，判決如主文。
本案經檢察官廖聖民到庭執行職務。
中    華    民    國   100    年    11    月    11    日
                  刑事第四庭  審判長法  官  吳進發
                                    法  官  羅智文
                                    法  官  李婉玉
以上正本證明與原本無異。
本判決不得上訴。
                                    書記官  林政佑
中    華    民    國   100    年    11    月    11    日
附錄論罪科刑法條
中華民國刑法第210條
偽造、變造私文書，足以生損害於公眾或他人者，處 5 年以下
有期徒刑。
中華民國刑法第216條
行使第 210 條至第 215 條之文書者，依偽造、變造文書或登載
不實事項或使登載不實事項之規定處斷。
中華民國刑法第339條第1項
意圖為自己或第三人不法之所有，以詐術使人將本人或第三人之
物交付者，處 5 年以下有期徒刑、拘役或科或併科 1 千元以下
罰金。